【裁判字號】    89,交上易,53
【裁判日期】    890531
【裁判案由】    過失傷害
【裁判全文】
臺灣高等法院高雄分院刑事判決    八十九年度交上易字第五三號
    上  訴  人  臺灣高雄地方法院檢察署檢察官
    上  訴  人
    即  被  告  乙○○
右上訴人因被告過失傷害案件，不服臺灣高雄地方法院八十八年度交易字第二四一號
、中華民國八十九年一月二十五日第一審判決（起訴案號：臺灣高雄地方法院檢察署
八十七年度偵字第二五三八六號），提起上訴，本院判決如左：
      主  文
上訴駁回。
      事  實
一、乙○○考領有職業聯結車駕駛執照，於民國八十七年七月十二日上午，駕駛車牌
    號碼：ＵＸ─六七三０號自用小貨車，沿國道高速公路南下，欲到岡山訪友，於
    同日上午九時三十分許，行至岡山交流道出口匝道向北、往高雄縣燕巢鄉方向行
    駛時，本應注意汽車駕駛人由同向二車道進入一車道時，應讓直行車道之車輛先
    行，並判明直行車道之交通情況，確達安全間隔距離，方得駛入，並應注意車前
    狀況及兩車併行之間隔，以避免危險之發生。依當時情況係日間光線良好，柏油
    路面平直，並無障礙物或其他缺陷，且依其智識、能力亦無不能注意之情事，詎
    乙○○竟疏未注意，在未依規定讓直行車輛先行，且又疏未注意車前狀況及保持
    兩車併行之間隔情況下，即貿然自岡山交流道匝道出口駛入安招路，適有由吳祖
    添（考領有重型機車駕駛執照，但未配戴安全帽）駕駛車牌號碼：ＸＡＴ─三六
    ０號機車，沿安招路由西南往東北方向，行至該匝道出口與安招路交岔路口處，
    因乙○○未依規定讓車，吳祖添於見狀後閃避不及，致其駕駛之機車右側後視鏡
    遭乙○○駕駛之自小貨車左側車身擦撞，使吳祖添駕駛之機車於遭受擦撞，人車
    倒地後，吳祖添因而受有頭部外傷併顱內出血、右側顳骨骨折、右處多處肋骨骨
    折併氣胸、呼吸衰竭、頭部傷口感染及右側耳漏之傷害，成為植物人（極重度殘
    障），而達重傷之程度。
二、案經臺灣高雄地方法院檢察署檢察官指定被害人吳祖添之子甲○○訴由臺灣高雄
    地方法院檢察署檢察官偵查起訴。
    理  由
一、訊據上訴人即被告乙○○矢口否認於右揭時、地駕駛小貨車擦撞被害人吳祖添所
    騎之機車，使吳祖添受傷，辯稱：當時自匝道出口駛入安招路，突然從後視鏡見
    到被害人駕駛之機車倒地，即立刻將被害人送醫，我沒有撞到吳祖添，我以為他
    撞到我後面，我下車看到他人倒在快車道，機車沒有受損，我的小貨車也沒有擦
    撞痕跡，沒有過失責任云云。
二、經查：
１、被告乙○○於右述時、地，駕駛小貨車，因被害人吳祖添所騎機車倒地之事故發
    生，乃停車，並下車抱起被害人吳祖添等情直承在卷（偵卷第二二頁背面），有
    道路交通事故處理登記簿、事故現場草圖、警訊筆錄等在卷可考（一審卷第二五
    頁至二九頁），並經證人即警員林勝崑在偵查中證稱：「小貨車自交流道下來，
    機車要閃避而撞上被告小貨車滑倒，小貨車上無撞擊痕跡，小貨車已離開現場約
    五十公尺左右，機車也沒有撞擊痕，只有滑倒的樣子」等情（偵查卷第二七頁）
    ，復經證人李邦清於偵查中證稱：「我是路過，覺得被害人面孔很熟，我折回，
    乙○○當時對我說是吳祖添機車照後鏡擦到他小貨車才摔倒的，機車在內外車道
    之中心線，小貨車已停在路邊」（偵查卷第三五頁），經核與告訴人甲○○指訴
    被告駕駛小貨車肇事擦撞吳祖添所騎機車致倒地受傷等情相符。
２、雖被告否認擦撞吳祖添所騎機車辯稱：當時自匝道出口駛入安招路，突然從後視
    鏡見到被害人駕駛之機車倒地，即立刻將被害人送醫，我沒有撞到吳祖添，我以
    為他撞到我後面，我下車看到他人倒在快車道，機車沒有受損，我的小貨車也沒
    有擦撞痕跡，沒有過失云云。然依卷附道路交通事故調查報告表（見一審卷第四
    十二頁）及肇事現場草圖（見偵查卷第十九頁）觀之：被害人駕駛之機車於遭
    受撞（擦）擊倒地之刮痕，係自安招路東（北）向內外車道分道線處（距匝道出
    口約十公尺），由右下往左上（即由南往北方向）延伸，長八‧五公尺，被害
    人機車倒地後之刮痕、機車倒地位置、被害人倒地後之血跡等排列順序，由南（
    撞擊點）往北依序排列：被害人駕駛之機車右後視鏡斷掉，而證人即事故發生後
    至現場處理之高雄縣警察局岡山分局燕巢分駐所警員林勝崑亦到庭證稱：機車是
    朝向左側摔倒著地等語（見一審卷第三十六頁）再參酌證人李邦清於偵查中證稱
    ：「我是路過，覺得被害人面孔很熟，我折回，乙○○當時對我說是吳祖添機車
    照後鏡擦到他小貨車才摔倒的，機車在內外車道之中心線，廂型車已停在路邊」
    （已如上述，詳見偵查卷第三五頁），足證認定被害人所騎機車係右側遭擦撞，
    致右側後視鏡折斷後，倒向左側摔倒在地。此外，根據刮痕、機車、血跡的排列
    順序，可以排除機車係自行追擦撞其他車輛的可能，而係機車遭其他車輛由後以
    較高速擦撞機車後倒地；至於被害人遭擦撞的地點，根據刮痕走向及刮痕起點係
    在內外車道分道線處，得知機車係在安招路東（北）向外側快車道遭追（擦）撞
    甚明。
３、又雖被告辯稱：其小貨車沒有與機車擦撞痕跡，沒有機車損壞照片等證物證明，
    是否涉及湮滅證據云云，然查被害人吳祖添所駕駛之機車遭擦撞之部位僅於右後
    視鏡，以後視鏡的硬度及外殼包裝而言，被告駕駛之自小貨車擦撞被害人之機車
    右後視鏡時，小貨車不一定會留下擦撞痕跡；且事發後至現場處理之警員即證人
    林勝崑，亦當庭證稱：伊並沒有仔細看被告駕駛之自小貨車是否有擦撞的痕跡（
    見一審卷第三六頁背面）。準此，自不能僅以至現場處理之警員未仔細查看自小
    貨車外表是否有擦撞痕跡，即遽以判定被告駕駛之自小貨車未擦撞被害人之機車
    。且關於本件交通事故，僅有事故現場照片，已無車輛撞擊之照片，業經本院及
    原審均函高雄縣警察局岡山分局查明無誤，然本院認被告供稱對當時下交流道要
    去岡山找人，對當地位置之路況不熟，且被告坦承當時有對目擊證人李邦清說吳
    祖添的機車好像有擦撞到我車子等語（本院八十九年四月六日訊問筆錄），再依
    上述情況綜合判斷，被告確係自岡山交流道匝道出口駛入安招路時，疏未注意路
    況，讓吳祖添所騎機車先行，亦疏未注意保持二車行進之安全間隔致肇事故，故
    縱令無機車損壞照片，亦足以認二車確有擦撞之情事，被告此項辯解洵不足採。
４、且本件交通事故再經原審法院送請財團法人成大研究發展基金會鑑定，其鑑定結
    果亦認定：「乙○○匝道出口車輛未避讓主線車先行，致追撞吳祖添所騎乘機車
    為肇事主因」，有該會八十八年十二月一日（八八）成大研基建字第一六六七號
    函及鑑定意見書各一份在卷足憑（附於一審卷第五九頁）。按汽車駕駛人駕車人
    由同向二車道進入一車道時，應讓直行車道之車輛先行；並應注意車前狀況及兩
    車併行之間隔，以避免危險之發生，道路交通安全規則第九十八條第一項第四款
    及第九十四條第三項分別定有明文，此為一般駕駛人應注意並能注意之情事，再
    依事故當時係日間光線良好、柏油路面平直，無障礙物或其他缺陷，業經道路交
    通事故調查報告表記載明確，且依被告之智識、能力，並無不能注意之情事，詎
    被告竟疏未注意，在未依規定讓直行車先行及判明直行車道之交通情況確達安全
    間隔距離，即貿然自匝道出口駛入安招路（直行車道）往東北方向行駛，致其駕
    駛之小貨車左側車身擦（追）撞被害人駕駛之機車右側後視鏡而肇事，自應負過
    失責任，而被害人吳祖添因本件車禍而受有前開傷害，成為植物人（極重度殘障
    ），已達刑法第十條第四項重傷程度之事實，則有高雄長庚紀念醫院驗傷診斷證
    明書及中華民國殘障手冊影本各一份附卷可考。是被告未盡前開注意義務肇事致
    被害人受有前開傷害，兩者間顯有相當因果關係，雖被害人騎乘機車未依規定配
    戴安全帽，就本件事故損害之擴大與有過失，惟被告仍難辭應注意能注意而不注
    意之過失罪責。事證已臻明確，被告過失傷害致重傷犯行洵堪認定。
三、本件被告乙○○因駕車過失致他人受重傷，核其所為，係犯刑法第二百八十四條
    第一項後段之普通過失傷害致重傷罪。
四、原審適用刑法第二百八十四條第一項後段，罰金罰鍰提高標準條例第一條前段之
    規定，並且審酌被告未依規定讓車而肇事，就過失情節非輕，肇事後迄今尚未與
    被害人家屬和解，犯後又否認過失傷害犯行，顯無悔改之意，及被害人受傷經治
    療後，呈植物人狀態，臥床終日，需人照顧，有長庚醫院、邱綜合醫院出具之診
    斷證明書、殘障手冊各乙紙在卷足憑（偵卷第三、三六頁等）而被害人吳祖添騎
    機車未依規定配戴安全帽，就本件事故損害之擴大與有過失等一切情狀，量處有
    期徒刑十月，其認事用法均無違誤，檢察官依告訴人之請求提起上訴，指原判決
    量刑太輕，又指被告領有職業聯結車駕駛執照，顯係從事駕駛業務之人，應依刑
    法第二百八十四條第二項後段之罪論處云云，然被告雖領有聯結車駕駛執照，惟
    被告於原審均稱：當日係駕駛小貨車從嘉義南下，要到岡山訪友（詳見一審卷七
    二頁背面、本院八十九年四月六日訊問筆錄），是以並無證據足以證明被告係以
    駕駛小貨車從事附隨業務，檢察官上訴並無理由，至於被告上訴意旨否認擦撞被
    害人所騎機車，指原判決不當云云，亦無理由，均應駁回。
據上論結，應依刑事訴訟法第三百六十八條，判決如主文。
本案經檢察官郭振昌到庭執行職務。
中    華    民    國     八十九     年      五        月   三十一   日
                              臺灣高等法院高雄分院刑事第二庭
                                  審判長法官  曾永宗
                                        法官  邱永貴
法官  曾玉英
右正本證明與原本無異。
不得上訴。
                                      書記官  林靜霙
中    華    民    國     八十九     年       六       月      一    日
附錄本判決論罪法條：
刑法二百八十四條第一項後段。
因過失傷害人者，處六月以下有期徒刑、拘役或五百元以下罰金。致重傷者，處一年
以下有期徒刑、拘役或五百元下罰金。
                                                                        Ｄ


司法院資訊處製作；財團法人民間司法改革基金會備份。
